臺灣臺南地方法院刑事判決　　　　　　　　　　　　　九十一年度交易字第一四號
　　公　訴　人　臺灣臺南地方法院檢察署檢察官
　　被　　　告　甲○○
右列被告因公共危險等案件，經檢察官聲請簡易判決處刑（九十年度營偵字第一四九
一號），本院新營簡易庭認為不宜，移由本院普通庭審理，本院判決如左：
    主  文
甲○○服用酒類，不能安全駕駛動力交通工具而駕駛，處拘役肆拾伍日，如易科罰金
，以參佰元折算壹日。
被訴過失傷害部分公訴不受理。
    事  實
一、甲○○於民國九十年九月四日凌晨零時三十分許，在嘉義縣水上鄉友人住處，飲
    用啤酒後，業已達於不能安全駕駛動力交通工具之程度，竟仍自該處駕駛車牌號
    碼Ｃ七─二九三六號自用小客車，欲返回其位於台南縣柳營鄉之住處，而於同日
    凌晨一時十分許，其正沿台南縣新營市○○路，由北往南方向，途經設有閃光黃
    燈號誌之該路與中華路之交岔路口時，因不勝酒力致駕車操控能力變差，且疏未
    減速接近，注意安全，即貿然以時速約七十公里之速度，超速通過該路口，以致
    不慎與由乙○○所駕駛，沿前述中華路，由西往東方向行經該路口之車牌號碼Ｎ
    ＷＷ—九八三號重型機車發生碰撞，造成乙○○受有左股骨幹骨折、左鎖骨骨折
    、四肢擦傷等傷害。後經警據報前往現場處理，於同日凌晨一時三十七分許，測
    得甲○○吐氣所含酒精濃度高達每公升達０‧五四毫克，而查獲上情。
二、案經台南縣警察局新營分局報請臺灣臺南地方法院檢察署檢察官偵查起訴。
    理  由
一、有罪部分：
    （一）右述犯罪事實，業據被告甲○○於警訊時及偵審中坦白承認，核與被害人
          即騎機車與被告所駕駛之小客車發生碰撞之乙○○，於警訊時所證述之情
          節相符，並有道路交通事故調查報告表、吐氣酒精濃度測試記錄表、酒醉
          駕車違反刑法第一百八十五條之三案件測試觀察記錄表各一紙及現場蒐證
          照片八張附卷可參。
    （二）按酒精使用後對人體之影響，除造成自主神經系統亢奮，與認知功能之暫
          時性缺損外，與駕駛能力有關者，為對於移動景物的追蹤能力、經強光照
          射後恢復視力，及監視四周的注意力等，而此三種能力在夜間駕車尤其重
          要，許多人飲酒後因沒有可自覺的生理反應，以致腦部功能已缺損而仍不
          自知照常開車，此乃許多酒後駕車造成意外事故之主因之一（台北醫學院
          附設醫院精神科蔡尚穎主任論文「酒精對人體生理與行為之影響」參照）
          ，亦為刑法修正增訂第一百八十五條之三之立法理由。次按，許多研究指
          出呼氣酒精濃度達每公升０．二五毫克以上或血液中酒精濃度達０．０五
          ﹪（ 五０mg/dl）以上，將使其複雜技巧障礙、駕駛能力變壞肇事率比未
          飲酒時高二倍（參見司法院第四十五、第四十六期司法業務研究會研究專
          輯刑事法律專題研究（十七）第三０七頁，中央警察大學交通學系暨交通
          管理研究所蔡中志——對飲酒不能安全駕駛之執法研究）。再者，道路交
          通安全規則第一百十四條第二款規定，汽車駕駛人飲酒後吐氣所含酒精成
          份（即濃度）超過每公升０．二五毫克以上者，不得駕車，即是基於酒精
          對人體中樞神經系統有麻醉作用，為維護安全駕駛，而為之禁止規定。另
          刑法第一百八十五條之三所稱服用酒類或其他相類之物，不能安全駕駛動
          力交通工具之公共危險條款，則屬抽像危險犯之規定，此種抽象危險犯係
          伴隨飲酒過量駕車之行為而當然成立。換言之，只需客觀上有此種行為出
          現，危險即視為存在，是否果真肇事，並不影響公共危險罪責之成立，然
          如確實因之駕車肇事，其刑責之明顯性，自更不待言。又參考德國、美國
          之認定標準，對於酒精濃度呼氣已達每公升０．五五毫克或血液濃度達０
          ．一一％以上，肇事率為一般正常人之十倍，認為已達「不能安全駕駛」
          之標準；至於上揭數值以下之行為，如輔以其他客觀事實得作為「不能安
          全駕駛」之判斷，亦認為應依刑法第一百八十五條之三之規定移送法辦處
          以刑罰，此有法務部八十八年五月十八日法八八檢字第００一六六九號函
          可資參照。
    （三）經查，本件被告甲○○於上述時、地，酒後駕車而肇事之事實，除據其供
          認屬實外，另被告駕車肇事後，經警測得其吐氣之酒精濃度為每公升０．
          五四毫克，亦有上開吐氣酒精濃度測試報告表一紙附卷可按，該數值雖尚
          未達法務部所揭示之每公升０．五五毫克之標準，惟已超過每公升０．二
          五毫克以上，依照前開說明可知，被告業有複雜技巧障礙及駕駛能力變壞
          之情形，而依前述道路交通安全規則之規定，本不得駕車，然被告竟無視
          上開規定，猶駕車外出，嗣後並因不勝酒力，致駕車不慎而肇事，足證被
          告當時之注意力已無法集中，飲酒後確已影響其判斷力及肢體協調能力，
          故被告駕車當時，業已達於不能安全駕駛之程度甚明。況被告酒後開始駕
          車當時（凌晨零時三十分許），距其經警為酒精測試之時點（凌晨零時一
          時三十七分許），已有一個小時以上，此段期間其體內之酒精濃度，業經
          人體新陳代謝而降低，據此推估其飲酒後駕車當時之吐氣酒精濃度，應遠
          高於每公升０．五四毫克之數值，並且超過前述每公升０．五五毫克之標
          準，亦應無疑義。從而，本件事證已甚明確，被告之酒後駕車之公共危險
          犯行，實堪認定。
    （四）核被告甲○○所為，係犯刑法第一百八十五條之三之重大違背安全駕駛罪
          。本院審酌被告犯罪之動機、目的，其生活狀況、品行、智識程度，其肇
          事後經警所測得之吐氣酒精濃度非低，且造成被害人乙○○受傷之後果，
          ，然被告犯罪後業已坦承不諱，犯後態度尚稱良好等一切情狀，量處如主
          文所示之刑，並諭知易科罰金之折算標準。
二、公訴不受理部分：
    （一）公訴意旨另略以：被告甲○○於九十年九月四日凌晨一時十分許，酒後駕
          駛車牌號碼Ｃ七─二九三六號自用小客車，沿台南縣新營市○○路，由北
          往南方向，途設有閃光黃燈號誌之經該路與中華路之交岔路口時，因不勝
          酒力致駕車操控能力變差，且疏未減速接近，注意安全，即貿然以時速約
          七十公里之速度，超速通過該路口，以致不慎與由告訴人乙○○所駕駛，
          沿前述中華路，由西往東方向行經該路口之車牌號碼ＮＷＷ—九三八號重
          型機車發生碰撞，造成告訴人乙○○受有左股骨幹骨折、左鎖骨骨折、四
          肢擦傷等傷害，因認被告另涉有刑法第二百八十四條第一項前段之普通過
          失傷害罪嫌。
    （二）按告訴乃論之罪，告訴人於第一審辯論終結前得撤回其告訴，又告訴經撤
          回者，應諭知不受理之判決，刑事訴訟法第二百三十八條第一項、第三百
          零三條第三款分別定有明文。
    （三）本件告訴人乙○○告訴被告甲○○過失傷害部分，起訴書認被告係觸犯刑
          法第二百八十四條第一項前段之普通過失傷害罪嫌，依照同法第二百八十
          七條前段之規定，須告訴乃論。現據告訴人具狀撤回其告訴，參照前述說
          明，此部分乃不經言詞辯論，逕為不受理判決之諭知。
據上論斷，應依刑事訴訟法第四百五十二條、第二百九十九條第一項前段、第三百零
三條第三款、第三百零七條，刑法第一百八十五條之三、第四十一條第一項前段，罰
金罰鍰提高標準條例第二條，判決如主文。
中      華      民      國      九十一      年      二      月    八    日
                                 臺灣臺南地方法院交通法庭
                                     法  官    陳  志  成
右正本證明與原本無異。
如不服本判決，應於判決送達後十日內向本院提出上訴狀( 應附繕本 )。
                                      書記官   彭  建  山
中      華      民      國      九十一      年       二      月    八   日
附錄本案論罪科刑法條全文：
刑法第一百八十五條之三
服用毒品、麻醉藥品、酒類或其他相類之物，不能安全駕駛動力交通工具而駕駛者，
處一年以下有期徒刑、拘役或三萬元以下罰金。
